【裁判字號】    97,交聲,684
【裁判日期】    980512
【裁判案由】    違反道路交通管理處罰條例聲明異議
【裁判全文】
臺灣桃園地方法院刑事交通事件裁定     97年度交聲字第684號
原處分機關  交通部公路總局新竹區監理所中壢監理站
異  議  人  甲○○
上列異議人即受處分人因違反道路交通管理處罰條例案件，對於
交通部公路總局新竹區監理所中壢監理站民國97年3 月27日壢監
裁字第裁53-DB0000000號違反道路交通管理事件裁決書所為之處
分（原舉發通知單案號：桃園縣政府警察局桃警局交字第DB0000
000 號）聲明異議，本院裁定如下：
    主    文
原處分關於拒絕停車接受稽查而逃逸部分撤銷。
前項撤銷部分不罰。
其餘異議駁回。
    理    由
一、聲明異議意旨略以：異議人即受處分人（下稱異議人）於民
    國97年1 月22日駕駛車牌號碼9733-HM 自小客車，行經台15
    線北上55.3公里處，車速約50公里，當時號誌轉換黃燈，車
    子已過紅綠燈柱始變換為紅燈，並未看到任何警察實施路檢
    ，當車身已過警察站立處，該名警察方自路邊出現揮舞指揮
    棒，但因行車有一定速度，立即採煞車後，在警察所站位置
    前約3 百公尺處停下來，但此名警員未向前請求出示證件，
    也未告知為何停車，只拿著攝影機錄影，等候約3 、5 分鐘
    ，警員仍未向前告知為何要停車，才開車離去，近日卻收到
    闖紅燈及拒絕攔查加速逃逸之罰單，爰聲明異議請求查明等
    語。
二、原處分機關移送意旨略以：異議人甲○○於上開時間，駕駛
    前開自小客車行經台15線北上55.3公里處，經桃園縣政府警
    察局楊梅分局警員查獲異議人闖紅燈及拒絕攔查加速逃逸等
    情，填掣桃警局交字第DB0000000 號舉發違反道路交通管理
    事件通知單（下稱舉發通知單），並移送原處分機關處理。
    嗣由原處分機關於97年3 月27日依道路交通管理處罰條例第
    53條第1 項、第63條第1 項第1 、3 款（裁決書漏載第1 項
    第1 、3 款）之規定，分別就闖紅燈之違規裁處罰鍰新台幣
    （下同）2,700 元，計違規點數3 點；就拒絕攔查加速逃逸
    裁罰3,000 元，並計違規點數1 點。
三、按汽車駕駛人，行經有燈光號誌管制之交岔路口闖紅燈者，
    處1,800元以上5,400元以下罰鍰，並記違規點數3點；又汽
    車駕駛人，駕駛汽車有違反本條例之行為，經交通勤務警察
    或依法令執行交通稽查任務人員制止時，不聽制止或拒絕停
    車接受稽查而逃逸者，除按各該條規定處罰外，處3,000元
    以上6,000元以下罰鍰，並予記違規點數一點，道路交通管
    理處罰條例第53條第1項、第63條第1項第3款、第60條第1項
    、第63條第1項第1款分別定有明文。次按駕駛人駕駛汽車，
    應遵守道路交通標誌、標線、號誌之指示；汽車行駛至交岔
    路口，其行進、轉彎，應依下列規定：一、應遵守燈光號誌
    或交通指揮人員之指揮，遇有交通指揮人員指揮與燈光號誌
    並用時，以交通指揮人員之指揮為準。... 道路交通安全規
    則第90條前段、第102條亦規定甚明。
四、經查：
  (一)本件異議人於上揭時間，因駕駛車牌號碼9733-HM 號自用小
    客車，行經台15線北上55.3公里處，為員警以闖紅燈及拒絕
    攔停加速逃逸等違規為由而逕行舉發之事實，有桃園縣政府
    警察局97年1 月22日桃警局交字第DB-0000000號舉發通知單
    及交通部公路總局新竹區監理所中壢監理站97年3 月27日壢
    監裁罰字第裁52-DB0000000號所為之裁決書各乙紙存卷可稽
    ，復經桃園縣政府警察局楊梅分局查證無誤，有該局97年3
    月7 日楊警分交字第0978014249號函存卷可據。
  (二)上開異議人之違規事實，業據證人即舉發警員乙○○於本院
    訊問時具結證稱：本件違規地點是台15線北上55.3公里處，
    當時號誌由黃燈轉換為紅燈，異議人駕駛之上開自小客車闖
    越而過，伊出示指揮棒要攔停，但異議人車速太快並未停下
    ，後來異議人有停車，但已超過伊攔停位置約100 公尺左右
    ，伊沒有再過去處理。當時伊所在位置距離燈號約3 、40公
    尺，可以看到燈號變換，斯時約下午5 時許，天氣晴，視線
    清楚，四周無屏障物，路口寬敞，伊站立之位置可注意南下
    號誌，而異議人是往北上方向，南下與北上號誌轉換一致，
    舉發當時注意轉換燈號的判斷不會有誤，本件違規事實為闖
    紅燈與拒絕攔檢加速逃逸等語明確（參本院97年12月24日訊
    問筆錄第2 頁至第4 頁）。此外並有證人當庭繪製之現場圖
    乙份在卷可稽。再查諸如本件發生於員警執勤，適巧發生於
    眼前「稍縱即逝」之闖紅燈等違規行為，本質上即屬突發狀
    況不及防備及蒐證，而現場亦無固定式攝影裝置，客觀上舉
    發員警顯不及以其他方式存證，而已無法藉由其他科學舉證
    方式認定事實。是以刑事訴訟法就犯罪證據有關之規定中與
    屬行政秩序罰之交通違規裁罰本質不合之部分，自不在準用
    之列。經本院傳喚證人乙○○到庭調查結果，其對當日所見
    違規情形於具結後堅證如上，足認其確係依自己親自見聞所
    得而為上開供述，復因上揭時地，其距離號誌僅相距數十公
    尺，其所見號誌均係直行路口之號誌，當時視線清楚四周又
    無屏障物，尤足認證人對號誌之判斷，並無誤認之可能。又
    異議人對於上揭時段，經過該路口及其行進方向之事實並不
    爭執，此外復查無其他任何事證可認證人乙○○上開證述有
    何瑕疵或與事理相違而可認與事實不符之處，本院依直接審
    理所得心證，堪認其依自己親自見聞所為之上開證述與事實
    相符，並可排除其誤記號誌與車號之可能。異議人空言否認
    於上揭時、地有闖紅燈云云，並無事證可稽，尚難採信。
  (三)再按認定犯罪事實所憑之證據，雖不以直接證據為限，間接
    證據亦包括在內。然而無論直接證據或間接證據，其得為訴
    訟上之證明者，須於通常一般之人均不致有所懷疑，而得確
    信其為真實之程度者，始得據為有罪之認定。倘其證明尚未
    達此一程度，而有合理之懷疑存在，而無從使事實審法院得
    有罪之確信時，即應由法院為諭知被告無罪之判決（最高法
    院76年度臺上字第4986號判例參照）。又法院受理交通事件
    ，準用刑事訴訟法之規定，道路交通管理處罰條例第89條前
    段定有明文，是法院審理行為人違反道路交通管理處罰條例
    案件時，當有其適用。從而法院於審理行為人違反道路交通
    管理處罰條例之案件，如就原處分機關所認定之行為人違規
    事實仍有合理之懷疑，而無法確信行為人確有該當於該條例
    各該處罰條文之構成要件事實時，此際即應依罪疑唯輕之原
    則，為受處分人有利之認定。又汽車駕駛人駕駛汽車有違反
    道路交通管理處罰條例之行為，經交通勤務警察或依法令執
    行交通稽查任務人員制止時，不聽制止或拒絕停車接受稽查
    而逃逸者，處新臺幣3,000 元以上6,000 元以下罰鍰，道路
    交通管理處罰條例第60條第1 項固有明定，惟欲以此規定處
    罰汽車駕駛人，除客觀上須有駕駛人違規之情事，尚須該駕
    駛人主觀上有拒絕停車接受稽查而逃逸之意思，始克相當，
    若駕駛人係因不知遭員警攔停而離去，自不能依上開規定予
    以處罰。經查，本件舉發員警乙○○發現異議人上開違規行
    為時，以指揮棒攔停異議人，惟異議人停車之位置已超越員
    警攔停所在位置約百餘公尺左右，而舉發員警並無前去處理
    乙節，業據證人於本院訊問時證述明確，如前所述，核與異
    議人辯稱有於上揭時、地見到警員揮舞指揮棒，然剎車時已
    停在警員站立位置前約300 公尺處，絕無拒絕停車接受稽查
    而逃逸之行為等語大致相符。彼等對於異議人停車後所在位
    置與警員站立處之距離為何，雙方所陳固略有歧異，惟對於
    確有停車一情之陳述，則無二致。足認異議人當時見舉發警
    員出示指揮棒後，確有停車之事實，惟因行駛中車輛之速度
    關係，無從立即停止等情為真，然證人自舉發本件違規之程
    序中，因異議人停車位置距離甚遠，始終未上前告知異議人
    究係違反何種違規行為及要求出示證件，自難認證人確已遂
    行警察實施臨檢作業規定之攔停程序，而使異議人知悉應停
    車受檢。從而，異議人辯稱當日雖見警員出示指揮棒，但不
    知警員有要攔查乙節，應可採信。是異議人主觀上有無拒絕
    停車接受稽查而逃逸之意思，即屬可疑，異議人前揭所辯，
    尚非全屬無稽，而仍有合理懷疑之處，且復無其他積極證據
    足資證明其有該項違規行為，即應作對異議人有利之認定，
    是原處分機關對異議人就拒絕停車接受稽查而逃逸之違規所
    為之前開裁決，即難認為允當。
  (四)綜上所述，本件異議人確有闖紅燈之違規行為事證明確，堪
    以認定。從而，原處分機關依據道路交通管理處罰條例第53
    條第1 項、第63條第1 項第3 款規定，裁處罰鍰新臺幣2,70
    0 元，並記違規點數3 點之處分，尚無違誤，應予維持，此
    部分異議為無理由，應予駁回。至原處分關於異議人違反道
    路交通管理處罰條例第60條第1 項部分，依現有卷證，並無
    證據足資證明異議人主觀上有拒絕停車接受稽查而逃逸之故
    意或過失，原處分遽為裁罰，尚有未洽，此部分異議為有理
    由，此部分裁罰應予撤銷，改諭知異議人不罰。
五、爰依道路交通案件處理辦法第19條、第20條前段，裁定如主
    文。
中    華    民    國    98    年    5     月    12    日
                    交通法庭    法  官  呂美玲
以上正本證明與原本無異。
如不服本裁定，應於裁定送達後5 日內向本院提出抗告狀。
                                書記官  李玉華
中    華    民    國    98    年    5     月    22    日


司法院資訊處製作；財團法人民間司法改革基金會備份。
